【裁判字號】    97,易,1780
【裁判日期】    970827
【裁判案由】    恐嚇取財
【裁判全文】
臺灣板橋地方法院刑事判決              97年度易字第1780號
公  訴  人  臺灣板橋地方法院檢察署檢察官
被      告  甲○○
上列被告因幫助恐嚇取財案件，經檢察官提起公訴 (97年度偵字
第10001號)，及移送併案審理（臺灣高雄地方法院檢察署97年度
偵字第19388號），本院判決如下：
    主  文
甲○○幫助意圖為自己不法之所有，以恐嚇使人將本人之物交付
，處有期徒刑肆月，如易科罰金，以新臺幣壹仟元折算壹日。
    事  實
一、甲○○雖預見提供金融機構帳戶之存摺、提款卡及密碼予他
    人使用，將可供犯罪者作為恐嚇他人將款項匯入該帳戶之用
    ，而幫助他人犯恐嚇取財罪，竟仍不違背其本意，基於幫助
    恐嚇取財之不確定故意，於民國97年2 月25日左右，在不詳
    地點，將其在設於台北縣中和市○○路萬泰銀行中和分行（
    下稱萬泰銀行中和分行）戶名為其本人，帳號000-00000000
    0000號帳戶之存摺與提款卡在不詳地點交付予姓名年籍不詳
    之成年男子。前開男子自甲○○處取得該存摺及提款卡後，
    遂意圖為自己不法之所有，先於97年2 月25日14時40分許在
    網路上佯裝成女子與乙○○聊天，並約乙○○見面，嗣乙○
    ○抵達約定地點時，該男子遂致電乙○○，表示為確保乙○
    ○非警察身分，要乙○○操作提款機，從代號查出確認非警
    察身分，即可外出援交云云，乙○○發覺有異不從，該男子
    即以要對乙○○家屬不利等語恐嚇乙○○，致乙○○心生畏
    怖，而於同日18時59分許，在高雄市三民區○○○路依指示
    操作提款機匯款新臺幣（下同）6000元至前開帳戶（扣除手
    續費17元，實際匯入該帳戶為5983元）至前開帳戶，嗣經乙
    ○○報警而為警循線查獲。
二、案經乙○○訴由臺北縣政府警察局永和分局報請臺灣板橋地
    方法院檢察署檢察官偵查起訴及併案審理。
    理  由
一、按被告以外之人於審判外之言詞或書面陳述，除法律有規定
    者外，不得作為證據，刑事訴訟法第159 條固定有明文。惟
    被告以外之人於審判外之陳述，雖不符前4 條之規定，而經
    當事人於審判程序同意作為證據，法院審酌該言詞陳述或書
    面陳述作成時之情況，認為適當者，亦得為證據。當事人、
    代理人或辯護人於法院調查證據時，知有第159條第1項不得
    為證據之情形，而未於言詞辯論終結前聲明異議者，視為有
    前項之同意。查本案被害人乙○○於警詢時之指述及下列本
    院調查之證據，被告就證據能力部分均未表異議，自有證據
    能力，合先敘明。
二、訊據被告甲○○固供承開設上開萬泰銀行中和分行帳戶之情
    不諱，然矢口否認有何幫助恐嚇取財犯行，辯稱：系爭存摺
    及提款卡伊是在過年前遺失，於97年1 月間伊前往銀行聲請
    補發存摺及提款卡，並於97年2 月25日前往銀行領取，領完
    後伊就直接把存摺、提款卡及密碼單一起放在機車置物箱內
    沒有拿回家，兩天後伊想起來時，才發現遺失了云云。
三、經查：
  (一)被害人乙○○因遭犯罪集團成員以如事實欄所載之方式恐嚇
    ，致心生畏怖，而於97年2 月25日18時59分許，在高雄市三
    民區○○○路依指示操作提款機匯款6000元至系爭開帳戶等
    事實，業據被害人乙○○於警詢時證述綦詳，並有受理刑事
    案件報案三聯單、受理各類案件紀錄表、系爭帳戶存提明細
    、被害人乙○○使用帳戶存摺影本等件附卷為證。據上，足
    認被告所開立之上開帳戶確有遭犯罪集團成員利用以方便其
    等於恐嚇被害人後取得被害人匯入之款項無訛。
  (二)被告雖以上開帳戶係遺失乙節置辯，惟被告就申請補發帳戶
    之存摺、提款卡之原因，先於偵查中供稱：（問：為何又要
    再申請補發?） 是準備將來當廚師的話做薪資轉帳用（見97
    年度偵字第10001 號卷第28頁）。嗣於本院審理時又改稱：
    是到96年1 月初有朋友說，我可以去當義交另外多賺點錢，
    義交的薪水是用轉帳的，我才想到系爭銀行帳戶，但是發現
    存摺及提款卡不見了，才另外在97年1 月間補辦。我朋友說
    當義交的薪水需要轉帳時，我還有第一銀行及郵局的帳戶在
    使用中，因為我想辦萬泰銀行的信用卡，所以才打算拿係爭
    銀行的帳戶當作薪水轉帳之用云云（見本院卷第24頁）。其
    前後說詞反覆不一，已難憑信。再者，金融存款帳戶事關存
    戶個人財產權益之保障，不論是存摺、印鑑或提款卡等專屬
    性質均高，若落入不明人士手中，極易被利用為取贓之犯罪
    工具，一般人均有妥為保管以防止他人任意使用之認識，而
    被告為一智識非淺之人，於發現上開存摺、提款卡遺失後，
    為防止拾得或竊得該提款卡之人盜領其存款或作為不法使用
    ，自應於發現後立即掛失處理，而其於發現帳戶遺失後竟未
    報案或至銀行辦理掛失，顯然與常情有違；更何況，依常理
    而言，犯罪集團既知曉須利用他人之帳戶以逃避追查，當亦
    知社會上一般正常之人如帳戶存摺、提款卡等物品遭竊或遺
    失，為防止拾得或竊得之人盜領其存款或作為不法使用而徒
    增訟累，必於發現後立即報警或向金融機構辦理掛失止付，
    在此種情形下，如仍以該帳戶作為犯罪工具，則在渠等恐嚇
    被害人匯款匯入該帳戶後，極有可能因帳戶所有人掛失止付
    而無法提領，致使先前大費周章從事之犯罪行為，日後卻無
    法獲得任何利益。從而，此種詐欺恐嚇集團使用人頭帳戶犯
    罪之類型，為確保所使用之帳戶不被停用，致使渠等犯罪所
    得金額遭凍結，通常均係使用以金錢收購或來路明確之帳戶
    ，以便渠等能自由使用該等帳戶進行提款、轉帳等動作，應
    有充分把握該帳戶不會被帳戶所有人掛失止付。故被告之上
    開帳戶茍非由被告所提供，而係其不慎遺失，則該犯罪集團
    之使用人焉有可能無忌於該金融帳戶將遭掛失而無法順利提
    領贓物之風險而安心地告知被害人乙○○將款項匯入該帳戶
    內之理。據上益徵被告前開辯解，顯係臨訟卸責之詞，難謂
    可採。
  (三)綜上所述，足認被告確有幫助該犯罪集團成員利用其上開帳
    戶以取得恐嚇取財所得之不確定故意及行為甚明。本案事證
    已臻明確，被告犯行堪以認定。
三、按刑法上之幫助犯，係對於犯罪與正犯有共同之認識，而以
    幫助之意思，對於正犯資以助力，而未參與實施犯罪之行為
    者而言（最高法院75年度台上字第1509號、88年度台上字第
    1270號判決亦同此意旨）。是以，如未參與實施犯罪構成要
    件之行為，且係出於幫助之意思提供助力，即屬幫助犯，而
    非共同正犯。本件被告基於幫助之犯意，提供前述帳戶存摺
    及提款卡等予他人，並進而遭他人使用所提供帳戶存摺及提
    款卡，意圖為自己不法之所有而為恐嚇取財之行為，是被告
    所為係參與恐嚇取財罪構成要件以外之行為，且在無證據證
    明被告係以正犯而非以幫助犯之犯意參與犯罪之情形下，應
    認其所為係幫助犯而非正犯行為。核被告所為，係幫助犯刑
    法第346條第1項之恐嚇取財罪。又被告幫助他人犯上開之罪
    ，應依刑法第30條第2 項之規定，按正犯之刑減輕之。審酌
    被告將上開帳戶金融卡交付予他人，助長他人犯罪，增加被
    害人尋求救濟及治安機關查緝犯罪之困難，危害被害人財產
    安全及社會治安，兼衡被告素行、智識程度、犯罪動機、對
    被害人財產所生危害程度，及其犯後否認犯行之態度等一切
    情狀，量處如主文所示之刑，並諭知如易科罰金之折算標準
    ，以資懲儆。
據上論斷，應依刑事訴訟法第299 條第1 項前段，刑法第30條第
1項前段、第2項、第346條第1項、第41條第1 項前段，刑法施行
法第1條之1，判決如主文所示。
本案經檢察官楊展庚到庭執行職務。
中    華    民    國    97    年    8     月    27    日
                  刑事第六庭  審判長  法  官  高文淵
                                      法  官  林鈺琅
                                      法  官  古秋菊
以上正本證明與原本無異。
如不服本判決，應於判決送達後10日內敘明上訴理由，向本院提
出上訴狀。
                                      書記官  陳永訓
中    華    民    國    97    年    8     月    27    日
附錄本案論罪科刑法條全文：
中華民國刑法第346條
意圖為自己或第三人不法之所有，以恐嚇使人將本人或第三人之
物交付者，處6 月以上5 年以下有期徒刑，得併科1 千元以下罰
金。
以前項方法得財產上不法之利益，或使第三人得之者，亦同。
前2項之未遂犯罰之。


司法院資訊處製作；財團法人民間司法改革基金會備份。
